【裁判字號】    95,保險,9
【裁判日期】    951208
【裁判案由】    給付保險金
【裁判全文】
臺灣臺中地方法院民事判決  95年度保險字第9號
原      告  乙○○
訴訟代理人  張柏山律師
複  代理人  洪煌村律師
被      告  南山人壽保險股份有限公司
法定代理人  丁○○
訴訟代理人  丙○○
            甲○○
上列當事人間請求給付保險金事件，經本院於中華民國95年11月
16 日言詞辯論終結，判決如下：
    主      文
原告之訴及其假執行之聲請均駁回。
訴訟費用由原告負擔。
    事實及理由
甲、程序方面：
    關於由一定法律關係而生之訴訟，當事人得以合意定第一審
    管轄法院，民事訴訟法第24條第1項定有明文。查：本件被
    告係設於台北市○○○路○段144號，業據兩造分別陳明，雖
    非位於本院轄區，惟兩造曾約定關於後述保險契約涉訟時，
    合意以原告住所所在地即本院為第一審管轄法院，此有原告
    提出之南山新人身意外傷害保險附約條款影本1件可憑，是
    原告向本院提起本件訴訟，與前開合意管轄之規定尚無不符
    ，本院自有管轄權。
乙、實體方面：
壹、原告起訴主張：原告自民國92年4月起任職於致佳股份有限
    公司（下稱致佳公司），擔任塑膠射出技術員，93年2月6日
    ，因被告公司業務人員李旻娟前往致佳公司，向原告招攬保
    險，經其遊說後，向被告投保南山不分紅平準型終身壽險（
    主契約）及保險金額為新台幣（下同）600萬元之南山新人
    身意外傷害保險（附約）等保險（下稱系爭保險契約）。而
    93 年2月25日上午7時許，原告如同往常到致佳公司上班，
    並啟動射出機進行預熱，因發現粉碎機內刀片必需維修，乃
    關閉粉碎機進行刀片維修，其間不慎碰觸粉碎機開關，致原
    告左手腕遭粉碎機絞斷，經財團法人仁愛綜合醫院（下稱仁
    愛醫院）救治後，進行左前臂之截肢手術，原告所受1上肢
    腕關節以上缺失之傷害，係兩造保險契約所定之第3級殘障
    程度，依約定給付比例為投保金額之50%，原告自得請求被
    告給付300萬元之保險金。詎原告請求理賠時，竟遭被告以
    原告所受傷害非出於意外為由，拒絕給付，惟原告所受傷害
    ，乃一外來偶然不可預見之意外所致，非屬內在原因，除保
    險契約特予排除外，均屬意外保險承保範圍，並應認原告已
    盡舉證責任；又依經驗法則，如原告預謀自殘詐騙保險公司
    ，理應用利器將整隻手掌砍斷，留下一完整切面，以減少自
    身疼痛，或選擇一較不具威脅生命之方式為之，然原告係因
    粉碎機將手掌絞入機器內，手掌及手指均遭絞碎，臉部亦受
    有傷害，此等疼痛已無法想像，更有可能因絞碎機持續運轉
    ，併將手臂等部分絞入機器內，致生死亡結果，原告果若自
    殘謀取保險理賠，亦應另尋他途，始為合理，益見本件原告
    所受之一上肢腕關節以上缺失，確係意外所致。為此爰依系
    爭保險契約之法律關係，訴請被告給付保險金等語。並聲明
    ：(一)被告應給付原告300萬元，及自93年3月25日起至清償日
    止按年息10%計算之利息；(二)願供擔保，請准宣告假執行。
貳、被告則以：系爭保險契約投保之經過，係原告先打電話到被
    告公司內勤單位表示要投保，經協助轉至被告通訊處，由公
    司林經理接洽，李旻娟因係林經理下屬，始一起前往接洽，
    非如原告所陳，由李旻娟前往致佳公司，向原告招攬遊說投
    保；系爭保險契約性質上屬傷害保險，必須導致傷害、殘廢
    或死亡之外界原因係出於意外，原告始得請求保險金，原告
    主張被告應給付第3級傷殘保險金，自應就權利發生事實即
    原告遭遇外來、突發之意外事故，並以此意外事故為其殘廢
    之直接、單獨原因之事實負舉證之責，原告所提診斷證明書
    等證據資料，僅足資證明原告左前臂確因壓碎傷截肢受有傷
    害之事實，尚無從證明該傷害是否出於意外突發事故所致；
    原告於事故發生前密集向多家保險公司投保高額之意外傷害
    保險，總保額為3600萬元，如此巧合，實不合理，且其每年
    應繳保險費達15萬9696元，原告經濟狀況非佳，應無此資力
    投保鉅額保險，其動機顯有可疑等語資為抗辯。並聲明：除
    如主文所示外，另陳明如受不利判決，願供擔保請准宣告免
    為假執行。
參、兩造不爭執之事實：
一、原告有於93年2月6日向被告投保系爭保險契約。
二、原告於系爭保險契約期間內之93年2月25日左手腕遭粉碎機
    絞斷，經送至仁愛醫院救治後，進行左前臂之截肢手術。
三、若原告可得請求給付保險金，被告應給付原告300萬元保險
    金，及自93年3月25日起至清償日止按年息10%計算之法定利
    息。
四、被告迄未給付保險金予原告。
肆、主要爭點之所在：
    原告所受之上開傷害是否為系爭保險契約所稱之意外傷害事
    故所致？亦即是否如原告所稱：維修粉碎機刀片時，不慎碰
    觸粉碎機開關，致左手腕關節以上遭粉碎絞斷所致？
伍、得心證之理由：
一、當事人主張有利於己之事實者，就其事實有舉證責任，民事
    訴訟法第277條前段定有明文。主張法律關係存在之原告，
    僅須就該法律關係發生所須具備之特別要件，負舉證之責任
    ，至於被告主張有利於己之事實，應由被告負責舉證；又原
    告對於自己主張之事實己盡證明之責後，被告對其主張，如
    抗辯其不實並提出反對之主張者，則被告對其反對之主張，
    亦應負證明之責，此為舉證責任分擔之原則（最高法院48年
    台上字第887號、18年上字第2855號判例參照）。換言之，
    主張法律關係存在之原告，僅就該法律關係發生所須具備之
    特別要件，負有舉證之責，至於被告就該法律關係之存在，
    主張有權利障礙、消滅、排除之事實者，就該事實之存在，
    應負責舉證。惟在民事訴訟應負責舉證之當事人，所應負者
    ，並非絕對之舉證責任，而僅為相對之舉證責任，負舉證責
    任之一方，如已舉出相當之證據（最高法院18年上字第1679
    號、20年上字第2466號判例均以「相當之證明（據）」稱之
    ，同院19年上字第2345號判例則以「適當之證明」稱之，同
    院18年上字第672號、19年上字第1039號判例則稱之為「切
    當之證明」，但內涵應無不同），即可脫卸舉證責任，轉由
    相對人負之（舉證責任之轉換），以求原被告獲同等之保護
    。舉證責任（心證形成）之相當（完備）與否，民事與刑事
    訴訟法理並不相同，在英美法上，一般民事事件係以證據優
    勢（提證之結果比較其可能性，一造強於他造，即應信為真
    實）作為證明程度（證明力）之標準；刑事案件則須達無合
    理之可疑（所舉證據，對於犯罪事實之存否，須達到無合理
    可資懷疑之處，始可宣告被告有罪）程度，應可資參考，是
    以在一般民事事件，負舉證責任之一方所提出之證據，如已
    足使法院心證形成達證據優勢之程度時，即可認有相當之證
    明，其舉證責任已盡，應轉由他方負舉證之責。
二、依卷附系爭保險契約條款第3條保險範圍係約定：「被保家
    庭成員於本附約有效期間內，因遭受意外傷害事故，致其身
    體蒙受傷害而致成重大燒燙傷、殘廢或死亡時，依照本附約
    的約定，給付保險金；前項所稱意外傷害事故，指非由疾病
    引起之外來突發事故」；第8條殘廢保險金的給付約定：「
    被保家庭成員於本附約有效期間內遭受第3條約定的意外傷
    害事故，自意外傷害事故發生之日起180日以內致成附表1所
    列28項殘廢程度之一者，本公司給付殘廢保險金，其金額按
    該表所列之給付比例計算」；第15條除外責任（原因）約定
    ：「被保家庭成員直接因下列事由致成死亡、殘廢或傷害時
    ，本公司不負給付保險金的責任：受益人的故意行為，
    要保人、被保家庭成員的故意行為；被保險家庭成員之犯
    罪行為．．．」等語。是依兩造之上開約定，原告欲請求被
    告給付保險金，所應負責舉證者，乃權利發生事實，亦即在
    保險契約有效期間內，因遭遇外來突發的意外傷害事故，致
    其身體蒙受傷害因而殘廢之特別要件事實，至被告所得據以
    免責者，則為除外條款所約定之故意行為，而就此權利排除
    事由，應由被告負舉證之責。
三、原告主張被告應給付第3級殘廢保險金，既為被告否認，依
    據前開約定及舉證責任分配原則，原告本應先就權利發生事
    實，即原告所受傷害係遭遇外來突發之意外事故所致之特別
    要件事實，負相當舉證之責。惟意外傷害保險乃相對於健康
    保險，健康保險係承保疾病所致之損失，意外傷害保險則在
    承保意外傷害所致之損失，人之傷害或死亡之原因，其一來
    自內在原因，另一則為外在事故（意外事故），內在原因所
    致之傷害或死亡，係指被保險人因罹患疾病、細菌感染、器
    官老化衰竭等身體內部因素所致之傷害或死亡，此屬健康保
    險範疇；至外來事故（意外事故），則係泛指內在原因以外
    之一切事故而言，其事故之發生為外來性、偶發性，而不可
    預見，除保險契約另有特約不保事項外，意外事故均屬意外
    傷害保險所承保之範圍；又衡諸經驗法則，導致身體傷害之
    大部分原因，多係出於外力或意外所造成（常態事實），由
    受傷害之人本身所為者，乃屬極少數之例外（變態事實）。
    茲原告既在系爭保險契約期間內之93年2月25日，左手腕遭
    粉碎機絞斷，致左前臂截肢，前開傷害就常態事實言，應係
    出於外力或意外所造成，且顯不屬於罹患疾病、細菌感染、
    器官老化衰竭等因身體內部因素所致，當屬傷害保險所謂之
    意外事故，而不屬於健康保險承保範圍，並可認為原告就其
    所受傷害係遭遇外來突發之意外事故所致之特別要件事實，
    已盡相當舉證之責（最高法院93年度台上字第2391號、94
    年度台上字第1321號、95年度台上字第1813號、第2103號判
    決，就類似個案所揭示舉證責任分配之法律見解，均可資參
    看）。
四、原告就其所受傷害係遭遇外來突發之意外事故所致之特別要
    件事實，既已盡相當舉證之責，被告欲免除其給付保險金之
    責任，自應就是否有契約除外條款約定故意行為之權利排除
    事由，提出證據證明，然被告所應負者，僅為相當之舉證責
    任（相當之證明），並非絕對之舉證責任，揆諸前揭說明，
    自應以現存證據之證明力，有無達證據優勢之程度，作為被
    告舉證責任是否已盡之判斷標準。而本院就兩造之提證及相
    關情況證據相互參照比較後，認原告所受傷害係出於故意行
    為之可能性頗高，業已達證據優勢之程度，被告所應負之舉
    證責任，已有相當之證明力，理由如下：
（一）原告經濟狀況非佳，卻於事故發生前，短期內密集大量投
      保（追加）高額之意外保險，旋於投保後不久即發生本件
      事故，原告投保之動機應非單純，本件事故出於故意行為
      所致之可能性頗高。
  １、原告除向被告投保系爭保險契約外；另於92年4月24日向
      保誠人壽保險股份有限公司（下稱保誠人壽）投保意外傷
      害險200萬元；92年12月15日向國泰人壽保險股份有限公
      司（下稱國泰人壽）投保壽險10萬元，附加全心住院日額
      健康保險附約日額1000元，傷害保險附約、傷害死殘保險
      金額500萬元、住院日額2000元，傷害醫療保險金6萬元，
      嗣於93年2月10日起，追加附約傷害死亡保險金額為1000
      萬元；於92年12月19日及93年2月11日分別向美商康健人
      壽保險股份有限公司（下稱康健人壽）投保團體傷害保險
      1000萬元、團體定期壽險300萬元及團體住院補償保險日
      額4000元；於93年2月4日向美商美國人壽保險股份有限公
      司（下稱美國人壽）投保意外傷害險300萬元；於93年2
      月13日向富邦產物保險股份有限公司（下稱富邦產物）投
      保意外傷害險500萬元之事實，有原告提出之人身保險要
      保書及其就同一事故對國泰人壽起訴請求保險金之本院94
      年度保險字第16號給付保險金事件（下稱本院第16號事件
      ，該事件經判決後，原告不服提起上訴，由台灣高等法院
      台中分院以95年度保險上字第6號給付保險金事件《下稱
      台中高分院第6號事件》受理）卷附之國泰人壽人身保險
      要保書、變更申請書、保誠人壽94年5月23日保誠總字第
      940407號函暨其檢送之保險計劃加入同意書、康健人壽94
      年5月25日94康核字第122號函、美國人壽94年6月29 日美
      壽鼎字第94032號函暨其檢送之保單頁面、要保書、契約
      內容變更申請書、富邦產物94年6月27日富保業發字第116
      號函暨其檢送之要保書（本院第16號事件卷一第37 至40
      、140、141、28 3至287、296至298頁、卷二第50、51 頁
      ）為證，應堪信為真實。而細觀原告所投保之前開保險，
      除保誠人壽外，餘均係於本件事故發生前之1個月內密集
      投保或追加投保，並均投保（附加、追加）高額意外險，
      意外險總投保額高達36 00萬元，是參諸原告於事故發生
      前，短期內密集大量投保（追加）高額之意外保險，旋於
      投保後不久即發生本件事故等客觀情事以觀，原告投保之
      動機，實堪懷疑。
  ２、依原告提出及附於本院第16號事件之前開證物所示，原告
      先後向被告、保誠人壽、國泰人壽、康健人壽、美國人壽
      、富邦產物等保險公司所投保之前開保險，應年繳保費各
      為2萬5756元、8220元、7萬9347元、2萬5237元、1萬4232
      元、690 5元，合計需年繳保費15萬9697元，亦即平均每
      月約需繳納1萬3000元。惟原告就同一事故對保誠人壽起
      訴請求保險金之本院95年度保險字第11號給付保險金事件
      （下稱本院第11號事件），於審理時自認：伊92年10月間
      積欠金融機構之信用卡及現金卡金額約計53萬5000元；93
      年1月間，伊受傷前積欠金融機構之信用卡及現金卡金額
      約計增加至79萬5000元等語（見該事件卷第193頁）；原
      告於本院第16號事件審理時亦陳稱：伊受傷前，沒有什麼
      存款，均使用現金卡，以卡養卡；伊在仁愛醫院的醫藥費
      1萬多元是同事唐銘滄先幫伊支付的，那時剛好伊手中沒
      有現金等語（見該事件卷一第l82、183、223頁），自認
      事故發生前並無存款，且以卡養卡，甚至事發後之醫藥費
      亦無力支付；證人即原告前同事唐銘滄於本院第16號事件
      審理時亦結證稱：伊與原告以前是同事關係，原告受傷住
      院的醫藥費是伊幫原告出的，因為原告到處借不到錢，伊
      看原告可憐，又急於出院，所以借錢給原告辦出院，借原
      告醫藥費之前，也曾經借原告6萬元，在這之前又曾出借1
      萬元予原告，原告向伊借6萬元時說是要去繳現金卡的錢
      等語（見該事件卷一第220頁）；又原告於92年間僅申報
      財產所得21萬0307元，93年間並無其申報所得資料，有財
      政部台灣省中區國稅局大屯稽徵所函文暨所附之原告92年
      度綜合所得稅結算申報書、綜合所得稅核定通知書及93年
      度綜合所得稅籍資料清單附於本院第11號事件卷第255至
      258 頁可稽；原告於本院第11號事件審理時亦自承：名下
      沒有不動產，原有一台車子，已出售，但未辦過戶，93年
      間之收入未達申報所得稅之標準，故未申報等語（見該事
      件卷第150、2 61頁），足認原告投保前已有相當負債，
      經濟狀況非佳。則原告竟不顧其經濟已陷窘境，短期內密
      集大量投保意外險，平均每月須額外負擔約1萬3000元之
      保費，其間顯不相當，亦有違常情，更增益原告投保動機
      非單純之可能性。
（二）原告對於其受傷經過之供述，非但前後不一，且有諸多與
      事實不符及有悖情理之處，並適足作為有利於被告之反證
      ，本件事故乃出於原告故意行為所致之可能性，更因之大
      大提高。
  １、原告對於其受傷之經過，先在國泰人壽進行理賠調查時陳
      稱：「工廠開門後，塑膠射出機暖機，因粉碎機自92年4
      月2日到職當天至93年2月25日都還沒有換，便拔兩片較鈍
      之刀片用手工磨利，磨好裝完第l片，正要裝第2片時，磨
      刀片的工具放在開關旁，應是工具碰到開關，當時未注意
      總電源有無關閉，發現機器在轉時，才趕快用右手關開關
      （左手在機器內放刀片），停機後先自行用衛生紙包住傷
      口．．．後來回憶鐵鎚放在左邊開關處，左手裝刀片，右
      手要拿鐵鎚時，應是鐵鎚碰到開關才轉動」云云，此有理
      賠事故確認說明書影本1件附於本院第16號事件卷二第45
      、46頁可查；又原告曾向國泰人壽保險人員解說、實際操
      作機器並錄製成光碟片，原告於光碟片中陳稱：「受傷當
      時左手在滾筒內忘記在摸什麼東西，右手要去拿鐵鎚來把
      刀片敲平」云云，此亦據本院第16號事件法官播放光碟片
      勘驗明確，製有勘驗筆錄有可稽（該事件卷二第142頁）
      ；原告於同日勘驗時另陳稱：「在更換第二片（刀片）時
      ，當時左手在滾筒內挪刀片，右手去拿放在左側綠色按鈕
      （啟動按鈕）旁邊的鐵鎚，鐵鎚可能誤觸該綠色按鈕，導
      致滾筒開始捲動」，「（問：誤觸開關時，鐵鎚是否拿在
      手上？）我應該只是摸到鐵鎚柄，手還沒有離開左側開關
      的地方，機器就啟動了，所以我當時並沒有將鐵鎚拿高」
      云云（見本院第16號事件卷二第141至143頁）。是依其前
      後數次之陳述，原告無論就其究係如何或以何物誤觸開關
      ，當時左手放置在粉碎機內做何事等情，供述前後不一，
      已有瑕疵。
  ２、原告於台中高分院第6號事件審理時陳稱：係以電動平面
      磨石機磨好刀片，再裝回機器云云（該事件卷第106頁反
      面）；證人即致佳公司會計李釩溱於該事件亦證稱：致佳
      公司有二種電動磨石機等語（見該事件卷第l07頁）；又
      依卷附照片所示，該電動磨石機應不可能置於本件機器開
      關之旁，足見原告於理賠調查時所稱：因磨刀片之工具放
      開關旁而碰觸開關云云，應非事實。
  ３、觀諸卷附照片所示，粉碎機之開關乃內壓式，該種開關理
      應有一定力道及相當時間往內按壓始能啟動，而原告拿取
      鐵鎚之過程當在瞬間並為上下前後移動，鐵鎚豈有可能停
      留於開關處並往內用力按壓致使啟動；況依原告所陳，其
      既僅摸到鐵鎚柄，尚未將之拿高，該鐵鎚又如何能誤觸開
      關，原告所陳：係鐵鎚誤觸開關之可能性，應微乎其微。
  ４、證人李釩溱於本院第16號事件審理時結證稱：本件粉碎機
      之製造商為恆志機械股份有限公司（下稱恆志公司），如
      果刀片鈍了，就由原告或另一位廠長林瑞卿負責把刀片拆
      下來由伊拿去恆志公司磨刀片，原告曾經在致佳公司工作
      及離職過兩次，第3次是92年4月到致佳公司任職，原告92
      年到致佳公司任職後，伊並未送刀片去磨過等語（該事件
      卷二第131頁）；又原告於國泰人壽進行理賠調查時，曾
      表示：該粉碎機自其92年4月2日到職當天至93年2月25日
      都未更換過刀片等語，亦有如前述，亦即原告未曾自行磨
      過刀片。何以原告於事故發生當日卻一反慣例，由其自行
      拆卸刀片磨刀並安裝，所陳實非合理。
  ５、原告於本院第16號事件審理時自承：刀片放入粉碎機時，
      已先用螺絲鎖好八分緊云云（見該事件卷二第143頁），
      果爾，衡情該刀片應無搖晃不穩，須以左手扶住固定之必
      要；且已鎖好八分緊之刀片，應不致發生掉落情形，若原
      告欲以右手拿取放置在粉碎機左邊之鐵鎚時，理應先將其
      左手伸出機器外，再轉動身體去取鐵鎚，豈會反以右手越
      過左手, 成一交叉違反人體工學不順之手勢拿取鐵鎚；又
      縱若刀片於此情形下，尚有鬆脫掉落之可能，而須以手固
      定，則原告所須使用之工具應為扳手，亦即以扳手將之固
      定，而非使用鐵鎚敲打刀片，是原告並無將鐵鎚置於機器
      旁邊之理；另外，原告陳述在更換第二片（刀片）時，當
      時左手在滾筒內挪刀片，右手去拿放在左側綠色按鈕（啟
      動按鈕）旁邊的鐵鎚，鐵鎚可能誤觸該綠色按鈕，導致滾
      筒開始捲動之情，如果屬實，該刀片既能挪動，於機器啟
      動後，刀片何以未飛脫或卡住於機器外緣，而能將原告之
      左臂切斷，並繼續轉動至機器內部深處？原告關於當時以
      左手扶住固定刀片，欲持鐵鎚敲打之供陳，難認屬實。
  ６、依附於本院第16號事件卷二第171至173頁之恆志公司94年
      11月14日函文記載：本件粉碎機機型與恆志公司出產型錄
      上A- 10機型類似，該機型有一個安全開關用以防止上、
      下蓋打開的阻止機器運轉之安全裝置，即上、下蓋打開時
      ，安全開關會自動上揚中斷電源，粉碎機均不會動作，即
      使按下開關亦不會動作；而更換刀片因必須掀起上蓋，故
      安全開關會自動斷電，縱使按下啟動開關亦無法運轉；另
      安裝刀子時首先調整刀片的位置，除了使用扳手鎖緊螺絲
      外，並不須使用其他工具敲平等語；原告於台中高分院第
      6號事件審理時亦陳稱：伊從事塑膠射出工作近12年左右
      ，塑膠射出之機器均含有銳利之刀具，伊一開始使用本件
      機器，就是打開蓋子仍能運轉，公司內只有本件發生事故
      之粉碎機等語（見該事件卷第126頁反面、第127頁）；且
      本件粉碎機係於93年2月25日本件事故7、8個月前始購入
      ，亦即係於92年6、7月間購入，原告自92年4月第三度進
      入致佳公司上班，所有訂單均由原告一人生產，即實際上
      操作機器者僅原告一人等情，亦經證人李釩溱於本院第16
      號事件、台中高分院第6號事件審理時結證在卷（見本院
      第16號事件卷二第13 1頁、台中高分院第6號事件卷第107
      至108頁）。綜合以上恆志公司之函文、原告之陳述及證
      人李釩溱之證述可知，本件粉碎機安裝刀片時，應僅須使
      用扳手鎖緊螺絲，根本不須鐵鎚等工具敲平；又該粉碎機
      既係原告進入致佳公司後始購入，並為原告一人單獨操作
      、使用，其他公司人員均未參與，是縱該粉碎機自購入之
      始，於操作時，其安全開即喪失功能（參台中高分院第6
      號事件卷第106頁之勘驗筆錄），原告理應明知上情，其
      復有多年工作經驗，當知安全開關喪失功能之危險性，且
      須經常使用公司內唯一之本件粉碎機，何以長達八個月中
      ，均未修理安全開關，而貿然取刀磨刀，顯然不顧及工作
      上身體之安全，原告所陳非但與事實不符，亦有悖情理。
（三）原告就本件事故發生後之送醫經過及事後處置態度，非但
      陳述前後矛盾，且與常理不符，復啟人疑竇，亦足堪佐證
      本件事故乃出於故意行為所致之事實。
  １、原告就醫之經過，依附於本院第16號事件卷2第46頁之國
      泰人壽理賠事故確認說明書影本所示，原告於理賠調查時
      係陳稱：「．．．停機後先自行用衛生紙包住傷口，剛好
      屋主和司機蘇先生一起進來，幫忙用毛巾將手臂包著，屋
      主太太被李先生叫來，馬上呼叫救護車，不知為何無法叫
      到車，才到馬路上攔計程車，因家在大里遂要求司機送大
      里仁愛醫院．．．」云云；原告於台中高分院第6號事件
      審理時則陳稱：本件事故發生時，尚有房東太太於同屋內
      ，距其約10公尺左右，伊受傷時，房東太太不知情，至其
      跑至門口並呼叫房東太太，房東太太才知道（見該事件卷
      第126頁反面、第127頁）云云，是本件事故發生後，究係
      屋主和司機蘇先生剛好一起進來發現，屋主叫太太協助送
      醫，抑或原告自行跑至門口呼叫房東太太，房東太太始知
      悉協助就醫，供述前後矛盾；又衡諸常情，人於無防衛狀
      態下，突受利刃絞碎手腕之劇痛，必椎心泣血，當無不驚
      恐而高聲呼救之理、甚或呆立原處以待救援，乃依原告前
      開所述，其受傷時均未有此種反應，甚至未驚動同一屋內
      相距僅十公尺之房東太太，反獨至跑至屋外門口後，方呼
      叫房東太太幫忙找救護車，顯與經驗法則不符。
  ２、原告左手腕既遭粉碎機絞斷，若未即時送醫，將有血流過
      多致死之危險，在此緊急之時，按理應送至最近之醫院處
      理，以便急救。而原告在致佳公司工作之地點，係位於台
      中縣烏日鄉○○路○段84號（見本院第11號事件卷第18頁
      之理賠給付申請書影本），詎事發地點較近並有相當規模
      之醫療機構，應為烏日澄清醫院（地址：台中縣烏日鄉○
      ○路419號）、中山醫學大學大慶院區（地址：台中市○
      區○○○路1段110號）、台中市宏恩醫院（地址：台中市
      ○區○○路2段38之13號）等醫院，原告卻不顧自身之危
      險，捨近求遠，前往較遠之仁愛醫院（住址：台中縣大里
      市○○路483號）醫治，亦有悖於常理。
  ３、證人李釩溱於本院第16號事件審理時結證稱：調解內容是
      老闆陳文璣與原告事先談好，當天老闆即攜20萬元前往調
      解委員會等語（見該事件卷二第130頁）。與原告於該事
      件審理時所陳：伊係在調解委員會才與陳文璣談妥20萬元
      ，伊不知為何陳文璣那麼剛好帶20萬元到現場云云（見該
      事件卷二第132頁）不同。但陳文璣當日調解時恰帶20萬
      元，未免過於巧合，顯見陳文璣帶20萬元至調解委員會調
      解，應係如證人李釩溱所述，係與原告事先談妥。此本無
      可議之處，惟原告何以掩飾前往調解委員會協談過程中先
      行與陳文璣談妥之過程，不免啟人疑竇。
  ４、原告、原告之女李宥萱及證人唐銘滄於本院第該案一審審
      理時均供證稱：原告受傷後，曾表示願給付唐銘滄300萬
      元等語（見本院16號卷一第221頁、223頁、卷二133頁）
      ，雖其二人對原告所稱給付原因證述不一，但以原告當時
      尚需向證人唐銘滄借貸款項支付醫藥費用之經濟窘迫情狀
      ，其竟願給付證人唐銘滄300萬元，其心態實令人難以理
      解。
（四）原告主張：系爭保險契約係被告被告公司業務人員李旻娟
      （主動）前往致佳公司招攬遊說始簽訂云云，為被告否認
      ，原告亦未進一步舉證以實其說，已難採憑；且縱系爭保
      險契約乃原告被動簽訂，但原告既願意接受要約同意投保
      ，仍無礙對其動機之質疑。至於一般詐欺謀取保險理賠者
      ，採用何種方式自殘，途逕非一，亦未必僅使用利器或選
      用較不具威脅生命之方式為之，是以原告究以何方式肇致
      本件傷害，與其是否自殘謀取保險理賠，兩者間尚無邏輯
      上之必然關係。原告徒以上情，欲作為本件事故非故意行
      為所致之情況證據，殊嫌薄弱，亦不足以推翻本院已達證
      據優勢程度之心證。
五、綜上所論，被告得據以免責之權利排除事由，亦即本件事故
    係原告故意行為致之特別要件事實，既已有相當之證明，被
    告自無給付保險金予原告之義務。從而原告本於系爭保險契
    約之法律關係，請求被告給付如聲明所示保險金及法定遲延
    利息，為無理由，應予駁回。
六、原告之訴既經駁回，其假執行之聲請亦失所附麗，應併駁回
    之。
陸、本件事證已臻明確，兩造其餘攻擊防禦及證據調查，均與本
    案之判斷不生影響，自勿庸一一審酌論列，併此敘明。
丙：訴訟費用負擔之依據：民事訴訟法第78條。
中    華    民    國    95    年    12   月     8    日
                  民事第二庭庭  法  官  劉長宜
正本係照原本作成。
如對本判決上訴，須於判決送達後20日內向本院提出上訴狀（須
附繕本）。
中    華    民    國    95    年    12   月     8    日
                                書記官


司法院資訊處製作；財團法人民間司法改革基金會備份。
